【裁判字號】    99,交易,70
【裁判日期】    990804
【裁判案由】    過失致死
【裁判全文】
臺灣高雄地方法院刑事判決              99年度交易字第70號
公  訴  人  臺灣高雄地方法院檢察署檢察官
被      告  乙○○原名陳右盛.
選任辯護人  蘇俊誠律師
上列被告因過失致死案件，經檢察官提起公訴（98年度調偵字第
661 號），本院判決如下：
    主  文
乙○○無罪。
    理  由
一、公訴意旨略以：被告乙○○於民國97年11月4 日上午7 時35
    分許，騎乘車號PFX-721 號重型機車，沿高雄市前鎮區○○
    ○路機車道由南往北方向行駛，在上開路段接近時代大道交
    叉口時，原應注意行駛時應注意車前狀況及保持安全間隔，
    並隨時採取必要之安全措施，且依當時天候晴、日間自然光
    線、路面乾燥、無缺陷、無障礙物、視距良好等情，並無不
    能注意之情事，竟疏於注意而未與同向行駛在其右前方之周
    許秀英所騎乘之腳踏車保持安全間隔，適周許秀英左轉時，
    乙○○遂閃避不及，不慎撞擊致周許秀英騎乘腳踏車之前車
    輪，致周許秀英人車倒地，受有頭部外傷併顱骨骨折及雙側
    腦內出血等傷害，經送醫急救後，仍於同年月6 日凌晨3 時
    19分死亡，因認被告涉犯刑法第276 條第1 項之過失致死罪
    嫌。
二、按犯罪事實應依證據認定之，無證據不得認定犯罪事實。又
    不能證明被告犯罪者，應諭知無罪之判決，刑事訴訟法第15
    4 條、第301 條第1 項分別定有明文。又事實之認定，應憑
    證據，如未能發現相當證據，或證據不足以證明，自不能以
    推測或擬制之方法，為裁判基礎（最高法院40年台上字第86
    號判例參照）。另認定犯罪事實所憑之證據，雖不以直接證
    據為限，間接證據亦包括在內；然而無論直接或間接證據，
    其為訴訟上之證明，須於通常一般之人不致有所懷疑，而得
    確信其為真實之程度者，始得據為有罪之認定，倘其證明尚
    未達到此一程度，而有合理之懷疑存在時，即無從為有罪之
    認定（最高法院76年台上字第4986號判例參照）。又告訴人
    之告訴，係以使被告受刑事訴追為目的，是其陳述是否與事
    實相符，仍應調查其他證據以資審認（最高法院52年台上字
    第1300號判例參照）。
三、公訴意旨認被告涉有上揭犯罪事實，無非係以：(一)被告於交
    通事故談話紀錄中坦認與被害人之腳踏車發生碰撞；(二)證人
    即告訴人甲○○之指證；(三)道路交通事故現場圖、補充資料
    表、道路交通事故調查報告表、交通事故談話紀錄表、現場
    及車損照片18張；(四)高雄市政府警察局交通大隊事故分析研
    判表；(五)98年2 月26日高雄市政府警交通局高市車鑑字第98
    0000718 號車輛行車事故鑑定委員會鑑定意見書；(六)98年7
    月3 日高市府交三字第980039064 號高雄市車輛行車事故覆
    議鑑定委員會鑑定覆議意見書；(七)99年2 月6 日交大管運字
    第99100758號行車事故鑑定意見書；(八)臺灣高雄地方法院檢
    察署97年度相字第1938號卷；(九)阮綜合醫院診斷證明書等為
    其論據。訊據被告否認有何上開犯行。
四、證據能力部分
  (一)訊問被告，應全程連續錄音；必要時，並應全程連續錄影。
    但有急迫情況且經記明筆錄者，不在此限。上開規定，於司
    法警察官或司法警察詢問犯罪嫌疑人時，準用之，刑事訴訟
    法第100 條之1 第1 項、第100 條之2 定有明文。考其立法
    目的，在於建立詢問筆錄之公信力，並擔保詢問程序之合法
    正當；亦即在於擔保犯罪嫌疑人對於詢問之陳述，係出於自
    由意志及筆錄所載內容與陳述相符。如犯罪嫌疑人之陳述，
    係基於自由意志而非出於不正之方法，且其陳述經調查結果
    復與事實相符者，縱於詢問時因故未予全程連續錄音、錄影
    或有中斷情形，致其程序有瑕疵，仍難逕認該筆錄當然無證
    據能力，而應審酌人權保障及公共利益之均衡維護決定之（
    最高法院99年度台上字第3717號判決要旨參照）。查97年11
    月4 日高雄市政府警察局交通大隊交通事故談話紀錄表（警
    卷第27-28 頁），製作時並未錄音，且無有急迫之情，又係
    在被告於本件案發後送醫急診時所為，業據證人即製作該份
    筆錄之員警蔡自哲結證在卷（本院交易字卷第28頁反面、29
    頁）；又當天被告所受之傷害為左鎖骨骨折、頭部外傷併撕
    裂傷、左第5 肋骨骨折、右手拇指擦傷、左膝擦傷，左足擦
    傷等傷害，亦有財團法人義大醫院診斷證明書在卷可查（警
    卷第22頁）；再者，證人蔡自哲於本院亦證稱：談話紀錄表
    第4 點第2 行所載「我車頭與該部機車擋泥板發生碰撞」這
    句話是被告自己講的，或是由他陳述後讓被告確認的，他並
    不清楚等語（本院交易字卷第31頁），是以本次筆錄之製作
    程序有上開瑕疵，且所記載之內容無法擔保係被告基於自由
    意志所為，依上開說明，應無證據能力。
  (二)其餘本院以下所引用之具傳聞性質之證據，檢察官、被告及
    選任辯護人於本案言詞辯論時，均同意有證據能力，本院審
    酌各該證據均非違法蒐證取得之證據，且依該證據作成情況
    作為證據應為適當，依刑事訴訟法第159 條之5 第1 項規定
    ，應有證據能力。
五、經查：
  (一)起訴意旨雖以被告於交通事故談話紀錄中坦認與被害人之腳
    踏車發生碰撞為據，惟此一證據並無證據能力，已如前述，
    自無法用以對被告為不利之認定。
  (二)又卷附98年2 月26日高雄市政府警交通局高市車鑑字第9800
    00718 號車輛行車事故鑑定委員會鑑定意見書、98年7 月3
    日高市府交三字第980039064 號高雄市車輛行車事故覆議鑑
    定委員會鑑定覆議意見書及99年2 月6 日交大管運字第9910
    0758號行車事故鑑定意見書，雖認定被告超速行駛及超車未
    保持安全間隔為肇事原因（偵卷一第12頁正反面）、被告超
    車未保持安全間隔，為肇事原因（偵卷二第4 頁正反面、第
    33-34 頁），惟渠判斷之過程均有論及被告於交通事故談話
    紀錄中所記載之「與被害人之腳踏車發生碰撞」，因此部分
    之證物並無證據能力應予排除，則依此為判斷基礎之一者，
    所形成之判斷意見，顯有可議之處，自難憑此而為不利於被
    告之認定。
  (三)道路事故採證照片固顯示被害人之腳踏車前輪擋泥板凹陷（
    警卷第15頁）及被害人之腳踏車前輪輪圈右側有藍色漆漬（
    本院交易字卷第23頁，此即告訴人提出之照片，附於本院交
    易字卷第43頁），惟證人即警員蔡自哲於本院證稱：將被害
    人之腳踏車重新勘查1 次，找尋可能之跡證，他覺得可能撞
    到前車輪這邊，因為看到右側這邊有藍色的漆，所以他才拍
    攝本院交易字卷第23頁所附之照片，並且有去勘查被告的機
    車，試圖找出可能之刮痕，但不是很明顯等語（本院交易字
    卷第33頁），且被告機車右側雖有疑似刮痕，惟其位置係在
    藍色斜板下方之灰色機車殼邊緣，其顏色與被害人之腳踏車
    前輪右側之藍色漆漬不相符合，有卷附採證照片在卷可查（
    本院交易字卷第23頁）；況依道路事故現場圖及採證照片（
    警卷第7-8 、10頁），被告之機車係行駛於被害人腳踏車之
    左側，如有發生擦撞，跡證應在被害人腳踏車之左側遺留，
    如係因被害人之腳踏車搖晃而遭被告機車擦撞腳踏車之右側
    ，則兩車之距離必然已呈緊貼之狀態，而腳踏車之前車輪應
    受損嚴重，惟依卷附道路交通事故現場圖，被告機車之刮地
    痕、被害人腳踏車倒地之位置、前輪受損之狀態，尚難推論
    被告機車有擦撞到被害人腳踏車前車輪右側之情。
  (四)又告訴人即被害人之子甲○○於偵查時陳稱：被害人身高只
    有150 公分，且被害人所騎之腳踏車係一般身高人所騎的，
    因此被害人到十字路口遇到黃燈或紅燈，要停車時，必須用
    跳的方式才能下車，這時被害人腳踏車之車頭勢必會往兩側
    晃動等語（偵卷二第8 頁），上開陳述為告訴人依以往所見
    聞而得出之結論，並非親自見聞本件案發之經過，且無證據
    證明，該路口當時為黃燈或紅燈，導致被害人欲準備停等時
    ，腳踏車產生晃動，使在被害人左後方行駛之被告，於已看
    到被害人之腳踏車已有晃動，卻未提高注意義務，且拉大與
    被害人之間隔，隨時為煞停之準備，致撞擊被害人，是以告
    訴人之指述，亦難為被告不利之認定。
六、綜上所述，公訴人所舉之上開證據資料，顯然無法說服本院
    形成被告有罪之確信，公訴人復未提出其他積極之證據，足
    資證明被告有何公訴人所指過失傷害之犯行，不能證明被告
    犯罪，自應為被告無罪判決之諭知。
據上論斷，依刑事訴訟法第301 條第1項，判決如主文。
本案經檢察官丙○○到庭執行職務。
中    華    民    國    99    年    8     月    4    日
                    交通法庭    法  官  施介元
以上正本證明與原本無異。
如不服本判決應於收受判決後10日內向本院提出上訴書狀，並應
敘述具體理由。其未敘述上訴理由者，應於上訴期間屆滿後20日
內向本院補提理由書(均須按他造當事人之人數附繕本)「切勿逕
送上級法院」。
中    華    民    國    99    年    8     月    4    日
                                書記官  葉玉芬

司法院資訊處製作；財團法人民間司法改革基金會備份。
